最高法院刑事判決　　　　　　　　　　　　　　　九十三年度台上字第三七五五號
　　上　訴　人　台灣高等法院檢察署檢察官
　　被　　　告　甲○○
　　　　　　　　　　　　衖三號.
右上訴人因被告公共危險等罪案件，不服台灣高等法院中華民國九十年十月二十六日
第二審判決（九十年度交上訴字第一五六號，起訴案號：台灣桃園地方法院檢察署八
十九年度偵字第一九三四六號），提起上訴，本院判決如左：
    主  文
原判決關於駕駛動力交通工具肇事，致人受傷而逃逸部分撤銷，發回台灣高等法院。
其他上訴駁回。
    理  由
一、發回部分（即駕駛動力交通工具肇事，致人受傷而逃逸部分）：
本件原判決認定上訴人甲○○於民國八十九年十二月十六日晚間二十三時許，於飲用
酒類後，駕駛車號ＢＰ｜四五０九號自小客車搭載其友人楊建道、吳正雄，沿桃園縣
中壢市○○○街由西往東方向行駛，致生公共危險（飲酒駕車部分，駁回上訴，詳如
後述）。嗣於同日二十三時十五分許，行經福州二街黃昏市場前時，因不勝酒力，不
慎撞擊騎乘腳踏車於其同向前方之張億龍，使張億龍人車倒地致右手第三、四、五指
第二指節撕裂傷合併輾壓傷（過失傷害部分未提告訴），張億龍因見上訴人未停車處
理，雖曾以手拍打甲○○所駕ＢＰ｜四五０九號自小客車之駕駛座旁車窗玻璃，上訴
人明知已肇事致人受傷，竟仍駕車加速往福安二街方向逃逸。數分鐘後又在福州二街
與福安二街交岔路口附近，因該路段路面狹窄無法會車，卻仍強行自杜報英所駕駛之
車號ＫＨ｜一九五五號自小客車旁行駛而過致二車發生擦撞，詎上訴人仍未停車處理
，猶繼續加速往福州一街方向駛去。迨同日二十三時五十分許，上訴人駕車行經福州
一街八號忠福釣蝦場前時，復不慎再輾壓正橫越福州一街之行人黃美華之右足後方，
使黃美華受有右足輾壓傷、右足踝扭傷之傷害（過失傷害部分未據告訴），上訴人肇
事後，雖聽聞有人呼喊撞到人了，仍繼續駕車逃逸，迨逃離至其前方十字路口號誌恰
遇紅燈遭擋住停車，始為據報前往現場之警員逮捕，以酒精測試器測得其呼氣酒精濃
度高達每公升一．二０毫克等情。因而撤銷第一審關於諭知上訴人被訴駕車肇事逃逸
無罪部分之判決，改判論處上訴人駕駛動力交通工具肇事，致人受傷而逃逸罪刑，固
非無見。
惟查：有罪判決書所認定之事實，為判斷其適用法令當否之準據，法院應將依職權認
定與論罪科刑有關之事實，翔實記載，然後逐一說明其憑以認定之證據，並使事實認
定與理由說明，互相適合，方為合法。依原判決前開事實之認定，上訴人駕車肇事，
先撞傷張億龍後逃逸，又再撞傷黃美華逃逸，如果無訛，其先後二次駕駛動力交通工
具肇事，致人受傷而逃逸行為間之關係如何，攸關罪數之認定及是否成立二罪，應予
併罰之判斷。檢察官起訴認該部分應成立二罪，並於起訴書載明請求分論併罰，原審
僅論處一罪刑，但對於檢察官請求併罰之意旨為何不足採未加論述說明。究竟上訴人
二次駕車肇事，致人受傷而逃逸之行為，係成立單純一罪抑或有裁判上一罪之關係，
原審未加審認說明，即論以一個罪刑，顯有判決理由不備之可議。檢察官上訴意旨指
摘原判決不當，尚非全無理由，應認原判決關於此部分有撤銷發回更審之原因。
二、駁回部分（即服用酒類，不能安全駕駛動力交通工具而駕駛部分）：
本件未聲明為一部上訴，依刑事訴訟法第三百四十八條第一項規定，視為全部上訴。
按刑事訴訟法第三百七十六條所列各罪之案件，經第二審判決者，不得上訴於第三審
法院，法有明文。上訴人被訴服用酒類，不能安全駕駛動力交通工具而駕駛部分，原
審係依刑法第一百八十五條之三論處罪刑，該罪核屬刑事訴訟法第三百七十六條第一
款之案件，依上開說明，既經第二審判決，自不得上訴於第三審法院，上訴人猶對此
部分一併提起上訴，顯為法所不許，應予駁回。
據上論結，應依刑事訴訟法第三百九十七條、第四百零一條、第三百九十五條前段，
判決如主文。
中　　　華　　　民　　　國　　九十三　　年　　　七　　　月　　二十二　　日
                              最高法院刑事第十二庭
                                  審判長法官  賴　忠　星
                                        法官  王　居　財
                                        法官  張　清　埤
                                        法官  林　開　任
                                        法官  呂　永　福
      右正本證明與原本無異
                                              書  記  官
中　　　華　　　民　　　國　　九十三　　年　　　七　　　月　　 三十 　　日
                                                                        Ｌ
